【裁判字號】    99,上易,144
【裁判日期】    990309
【裁判案由】    詐欺
【裁判全文】
臺灣高等法院刑事判決                 99年度上易字第144號
上  訴  人  臺灣臺北地方法院檢察署檢察官
被      告  丙○○
上列上訴人因被告詐欺案件，不服臺灣臺北地方法院98年度易字
第3073號，中華民國98年12月18日第一審判決（起訴案號：臺灣
臺北地方法院檢察署98年度偵字第22212、23300號；移送併辦案
號：臺灣臺北地方法院檢察署99年度偵字第566號），提起上訴
，本院判決如下：
    主  文
原判決撤銷。
丙○○幫助意圖為自己不法之所有，以詐術使人將本人之物交付
，處拘役伍拾伍日，如易科罰金，以新臺幣壹仟元折算壹日。緩
刑參年。
    事  實
一、丙○○明知將自己之金融帳戶存摺及金融卡提供予他人使用
    ，將可能幫助他人遂行詐騙行為，仍基於幫助詐欺之犯意，
    於民國98年7月20日某時許，在臺北縣中和市○○路、景平
    路口，將其先前所申辦臺灣銀行松山分行（下稱臺灣銀行）
    帳號000000000000號帳戶及彰化商業銀行永春分行（下稱彰
    化銀行）帳號000-0000000000000000號帳戶之存摺、提款卡
    及密碼，提供予真實姓名、年籍不詳之成年人使用以幫助之
    。後該成年人基於為自己不法所有之犯意，接續於：(一)98年
    7月21日晚間8時2分許，去電甲○○，佯稱甲○○在MOMO購
    物台之付款有重複扣款情形云云，需依指示至ATM自動櫃員
    機操作處理扣款問題，致甲○○陷於錯誤，即依指示至提款
    機操作匯款，而於同日匯款新臺幣（下同）10799元至丙○○上開彰化銀行帳戶內，旋即遭該成年人將款項提領殆盡；
    (二)同年7月22日晚間7時15分許，去電丁○○，佯稱：其為郵
    局夜間值勤人員，因丁○○前在購物網站購買商品，於匯款
    時簽到約定轉帳分期付款，導致將會扣款12個月，應立即辦
    理取消云云，致丁○○陷於錯誤，乃依該成年人之指示，前
    往操作自動櫃員機，而匯款16068元至丙○○上開臺灣銀行
    帳戶後，旋即遭該成年人成提領一空；(三)同年7月22日晚間8
    時10分許，去電乙○○，詐稱：乙○○前向書局購物，誤設
    為分期付款，有重複扣款之情事，須取消云云，致乙○○陷
    於錯誤，遂依該成年人之指示，前往臺灣銀行設置之自動櫃
    員機操作，而匯款1元至丙○○上開銀行帳戶，嗣經甲○○
    、丁○○、乙○○察覺有異後，始知受騙，旋報警處理，循
    線查知上情。
二、案經臺北市政府警察局信義分局移送臺灣臺北地方法院檢察
    署檢察官偵查起訴及移送併案審理。
    理  由
一、上揭事實，業據被告於原審及本院審理中均坦承不諱，且據
    證人即被害人甲○○、丁○○、乙○○於警詢時指述明確（
    甲○○部分，臺灣桃園地方法院檢察署98年度偵字第21921
    號卷第16至17頁、臺灣臺北地方法院檢察署98年度偵字第22
    212號卷第29、37至38頁；丁○○部分，臺灣臺北地方法院
    檢察署98年度偵字第23300號卷第10至11頁；乙○○部分，
    臺灣臺北地方法院檢察署98年度偵字第22212號卷第4頁及其
    背面），並有中國信託自動櫃員機交易明細表（偵字第2192
    1號卷第24頁）、丁○○之合作金庫銀行活期儲蓄存款存摺
    內頁影本（偵字第23300號卷第13、16頁）、臺灣銀行自動
    櫃員機交易明細表（偵字第22212號卷第11頁）、彰化銀行
    帳號000-0000000000000000號帳戶之存摺存款交易明細查詢
    表（偵字第21921號卷第9頁）及臺灣銀行松山分行98年8月5
    日松山密字第09850007531號函檢送帳號000000000000號帳
    戶開戶證件及98年往來明細（偵字第22212號卷第12至15頁
    ）等資料在卷可證，足認被告之自白核與事實相符。本件事
    證明確，被告幫助詐欺取財之犯行堪以認定，應依法論科。
二、按幫助犯之成立，主觀上行為人須有幫助故意，客觀上須有
    幫助行為，意即須對犯罪與正犯有共同之認識，而以幫助之
    意思，對於正犯資以助力，而未參與實施犯罪之行為者而言
    （最高法院88年度台上字第1270號判決要旨參照）。是以，
    如未參與實施犯罪構成要件之行為，而係出於幫助之意思提
    供助力，即屬幫助犯，而非共同正犯。本件被告提供上開帳
    戶之存摺、提款卡及密碼予他人使用，使得收受該帳戶之人
    得利用被告之帳戶作為詐騙財物後匯款之工具，而遂行詐欺
    取財之犯行，並無證據足認被告有參與詐欺構成要件之行為
    ，則被告顯係參與詐欺取財構成要件以外之行為，而對於該
    行詐騙之人遂行詐欺取財犯行資以助力，故核其所為，係犯
    刑法第30條第1項、第339條第1項之幫助詐欺取財罪。被告
    提供其彰化銀行帳戶，幫助真實姓名、年籍不詳之成年人使
    用以詐欺被害人甲○○匯款10799元部分，雖未據起訴，惟
    與起訴事實之手段相同，所犯罪名同一，屬實質上之一罪，
    為起訴效力所及，本院自應併予審理。被告所為係幫助犯，
    爰依刑法第30條第2項之規定，按正犯之刑減輕之。
三、原審因予論罪科刑，固非無見，惟就檢察官移送併案審理部
    分（即被害人甲○○匯款10799元部分），原審未及審酌，
    尚有未洽。檢察官上訴意旨，執此指摘原判決不當，為有理
    由，自應由本院將原判決予以撤銷改判。爰審酌被告提供自
    己帳戶予他人犯罪使用，助長他人犯罪，非但增加被害人尋
    求救濟及治安機關查緝犯罪之困難，亦使不法詐欺犯得以順
    利掩飾其詐欺所得之財物，危害被害人之財產安全及社會治
    安非輕，惟念及被告犯後已坦認犯行，及參酌其主動表達賠
    償被害人之意願，並已於原審及本院當庭賠償被害人丁○○
    、乙○○、甲○○因本件詐欺而損害之金額，犯後態度良好
    ，及其素行尚可、犯罪動機、手段、對被害人所生損害程度
    等一切情狀，量處如主文第2項所示之刑，並諭知易科罰金
    之折算標準。
四、末查，被告前未曾因故意犯罪受任何有期徒刑以上刑之宣告
    ，此有本院被告前案紀錄表一紙附卷可憑，且其於原審及本
    院審理時，當庭賠償被害人丁○○、乙○○、甲○○因本件
    詐欺而損害之金額，足見被告應有深切反省悔悟之意，且經
    此偵審程序及科刑之教訓後，當能知所警惕，諒無再犯之虞
    ，本院因認對被告所宣告之刑，以暫不執行為適當，爰併予
    諭知緩刑3年，用啟自新。
據上論斷，應依刑事訴訟法第369條第1項前段、第364條、第299
條第1項前段，刑法第30條第1項前段、第2項、第339條第1項、
第41條第1項前段、第74條第1項第1款，刑法施行法第1條之1，
判決如主文。
本案經檢察官沈世箴到庭執行職務。
中    華    民    國    99    年    3     月    9     日
                    刑事第八庭  審判長法  官   張傳栗
                                      法  官   陳春秋
                                      法  官   蔡光治
以上正本證明與原本無異。
不得上訴。
                                      書記官   阮桂芳
中    華    民    國    99    年    3     月    10    日
附錄：本案論罪科刑法條全文
中華民國刑法第339條（普通詐欺罪）
意圖為自己或第三人不法之所有，以詐術使人將本人或第三人之
物交付者，處5年以下有期徒刑、拘役或科或併科1千元以下罰金
。
以前項方法得財產上不法之利益或使第三人得之者，亦同。
前二項之未遂犯罰之。

司法院資訊處製作；財團法人民間司法改革基金會備份。
